臺灣臺北地方法院民事判決
　　　　　　　　　　　　　　　　  110年度北簡字第18588號
原      告  李清江  
被      告  王世福即世豐冷氣工程行



訴訟代理人  王嘉伶  

被      告  陳福同  
上列當事人間返還不當得利等事件，於中華民國111年3月3日言
詞辯論終結，本院判決如下：
    主    文
原告之訴駁回。
訴訟費用新臺幣貳仟貳佰壹拾元由原告負擔。
    事實及理由
壹、程序方面：
一、按訴狀送達後，原告不得將原訴變更或追加他訴，但請求之
    基礎事實同一、擴張或減縮應受判決事項之聲明者，不在此
    限，民事訴訟法第255條第1項第2款、第3款定有明文。查原
    告起訴原以王世福即世豐冷氣工程行為被告請求㈠被告應立
    即將車號、6971-M7、CNS-523、AOY-896等車輛駛離臺北市○
    ○區○○段○○段000地號，將土地騰空返還予原告及全體共有人
    。㈡被告應給付原告及全體共有人新臺幣（下同）20萬9280
    元，由原告代為受領，後於訴訟進行中於民國（下同）111
    年1月20日在庭追加被告陳福同，核基礎事實同一，合於前
    揭法條規定，應予准許，合先敘明。
貳、實體部分：
一、原告主張：6971-M7車輛所有權人，即被告王世福即世豐冷
    氣工程行(下簡稱被告王世福)自民國107年(下同)前即將汽
    車輪流停放於臺北市○○區○○段0○段000地號(門牌號碼臺北市
    ○○區○○路00巷000弄00號前)，即便駛離仍會以機車(車號：0
    00-000所有權人亦是被告王世福、AOY-896所有權人係被告
    陳福同)佔用，經土地所有權人勸告並於車輛前擋風玻璃上
    留下字條要求駛離仍未改善。又依周邊巷弄公有停車格位收
    費每日上午09時至17時，每小時收費20元，以107年1月1日
    至110年8月1日止共1308天計算，合計為20萬9280元。並聲
    明：
　　㈠被告應立即將車號、6971-M7、CNS-523、AOY-896等車輛駛
      離臺北市○○區○○段○○段000地號，將土地騰空返還予原告
      及全體共有人。
    ㈡被告應給付原告及全體共有人20萬9280元，由原告代為受
      領。
二、被告王世福則以：
　  原告登記土地所有權之時間為95年5月9日，然，相對人於民
    國76年入籍現址時，原告土地座落之地號已為「既成道路」
    ，依司法院大法官釋字第400號解釋，土地所有權人已喪失
    排他性、獨他性之占有使用權限，對該土地尚無從自行使用
    或出租他人使用而獲益，故不論是否有占用現有道路，均難
    認因此而使土地所有權人另受何等損害可言，且政府已對具
    有公用地役關係之既成道路給予免繳地價稅、遺產稅…等之
    補償，原告豈有狹以佔用私人土地表述被告有不當得利之立
    場，甚而在未有其他共有人主張或授權之情況下，擅自表示
    不當得利之金額由原告代為受領，針對在既成道路停放車位
    要求比照公有停車格收取停車費之提告行為，更論為不當所
    得。再者，原告自身反而有以攤車、花盆長期置放於「既成
    道路」之實，周遭鄰居皆以多年芳鄰相互包容之。原告所指
    之6971-M7車輛為109年11月12日購入，與原告所言107年1月
    1日開始停放之時間，明顯與事實不符。原告之女婿曾當面
    協議6971-M7車輛停放位置避免於原告住所之外牆，以利原
    告攤車放置，被告停放車輛已明顯不在原告住所外牆範圍內
    。並聲明：原告之訴駁回。
三、被告陳福同則以：
　　平常住在新店，偶而來被告王世福即世豐冷氣工程行幫忙工
    作才會停放。有一次停在原告門口有被檢舉還被開罰單，如
    果是私人土地為何被開單。機車停放的罰單寫沒有靠牆壁，
    原告的車停放也是靠在馬路上。並聲明：原告之訴駁回。
四、得心證之理由：　　
　㈠按當事人主張有利於己之事實者，就其事實有舉證之責任，
    民事訴訟法第277 條前段定有明文，是民事訴訟如係由原主
    張權利者，應先由原告負舉證之責，若原告先不能舉證，以
    證實自己主張之事實為真實，則被告就其抗辯事實即令不能
    舉證，或其所舉證據尚有疵累，亦應駁回原告之請求（最高
    法院17年上字第917 號判例意旨參照）。又事實有常態與變
    態之分，其主張常態事實者無庸負舉證責任，反之，主張變
    態事實者，則須就其所主張之事實負舉證責任（最高法院86
    年度台上字第891 號判決意旨參照）。原告既主張被告之車
    輛長期停放在其共有之土地上，自應對該車何時開始停放及
    停放在其共有土地之事實負舉證責任。
　㈡惟被告之車輛是否停放在於臺北市○○區○○段0○段000地號(即
    門牌號碼臺北市○○區○○路00巷000弄00號）前，即被告之車
    輛是否停放在原告共有之土地上，本院曾於110年12月17日
    命原告7日內補正前開證據或證據方法「…㈠台端提出臺北市
    松山地政事務所之土地所有權狀可證明台端是臺北市○○區○○
    段○○段○000地號(下簡稱系爭土地)所有權人之一，惟台端所
    指被告停車之位置在門牌號碼臺北市○○區○○路00巷000弄00
    號(系爭房屋)前，則，被告所停車之土地(即系爭房屋前)之
    範圍，是否為系爭土地之範圍所及，顯屬不明。請補正該項
    證據或證據方法。…」，惟原告對於本院之闡明，直至本院1
    11年1月20日言詞辯論時仍不提出，被告表示不同意原告再
    行提出(本院卷第77頁第22行)，自應尊重被告之防禦權，就
    原告該日以前提出之證據或證據方法予以判斷。縱認原告於
    111年2月25日提出地籍圖謄本及照片9幀為證，然仍該等證
    據仍無法判斷系爭土地之界限，則被告之車輛是否停放在前
    揭土地之範圍內已屬不能證明，則原告之訴已難認有理由。
　㈢按「…既成道路符合一定要件而成立公用地役關係者，其所有
    權人對土地既已無從自由使用收益，形成因公益而特別犧牲
    其財產上之利益，國家自應依法律之規定辦理徵收給予補償
    …」司法院大法官會議釋字第400號解釋意旨可資參照。退萬
    步言，如原告主張被告之車輛停放其共有土地為可採(假設
    語氣，本院並不認同，已敘明如前)，依被告提出臺北市建
    管處之地形圖、地籍套繪都市計畫圖（本院卷第113至116頁
    ）所示，該土地現為臺北市信義區永吉路30巷148弄之巷弄
    ，為既成道路，則原告之該土地成立公用地役關係者，其已
    無從自由使用收益，從而，原告據以向被告請求返還系爭土
    地並請求給付相當於不當得利之損害賠償即無理由，應予駁
    回。至於原告請求不當得利之期間，原告亦未能證明，併此
    敘明。
　㈣據上所述，原告請求⒈被告應立即將車號、6971-M7、CNS-523
    、AOY-896等車輛駛離臺北市○○區○○段○○段000地號，將土地
    騰空返還予原告及全體共有人。⒉被告應給付原告及全體共
    有人20萬9280元，由原告代為受領，均無理由，應予駁回。
五、本件事證已臻明確，兩造其餘攻擊防禦方法與判決之結果不
    生影響，爰不一一贅論，併此敘明。
六、訴訟費用負擔之依據：民事訴訟法第78條。本件訴訟費用額
    ，依後附計算書確定如主文所示金額。
中　　華　　民　　國　　111 　年　　4 　　月　　 7　　日
                      臺北簡易庭  法  官  趙子榮
以上正本係照原本作成
如對本判決上訴，須於判決送達後20日內向本庭提出上訴狀。如
委任律師提起上訴者，應一併繳納上訴審裁判費。
中　　華　　民　　國　　111 　年　　4 　　月　　 7　　日
                                  書記官  陳怡安
計   算   書：
項        目             金   額（新臺幣）    備    註
第一審裁判費             2210元
合        計             2210元